【裁判字號】    98,監宣,6
【裁判日期】    990119
【裁判案由】    監護宣告
【裁判全文】
臺灣雲林地方法院民事裁定               98年度監宣字第6號
聲  請  人  甲○○
相  對  人  乙○○
上列聲請人聲請監護宣告事件，本院裁定如下：
    主      文
宣告乙○○（男、民國○○年○○月○ 日生、國民身分證統一編號：
Ｚ000000000號）為受輔助宣告之人。
選定甲○○（女、民國○○年○ 月○○日生、國民身分證統一號碼：
Ｚ000000000號）為受輔助宣告之人之輔助人。
聲請費用新臺幣壹仟元由受輔助宣告之人負擔。
    理    由
一、聲請意旨略以：聲請人甲○○為相對人之配偶，相對人於民
    國（下同）94年8 月5 日起因患有中度精神障礙，雖屢經延
    醫診治仍不見好轉，已無法處理自己之事務，爰依民事訴訟
    法第597 條之規定，聲請對其為監護之宣告等語。
二、按法院對於監護之聲請，認為未達民法第14條第1 項之程度
    者，得依民法第15條之1 第1 項規定，為輔助之宣告，民法
    第14條第3 項定有明文；法院對於監護之聲請，認為未達民
    法第14條第1 項之程度，而有輔助宣告之原因者，得依職權
    以裁定變更為輔助宣告，亦為民事訴訟法第624 條之3 第1
    項所明定。次按對於因精神障礙或其他心智缺陷，致其為意
    思表示或受意思表示，或辨識其意思表示效果之能力，顯有
    不足者，法院得因本人、配偶、四親等內之親屬、最近一年
    有同居事實之其他親屬、檢察官、主管機關或社會福利機構
    之聲請，為輔助之宣告。受輔助宣告之人，應置輔助人，民
    法第15條之1 第1 項、第1113條之1 第1 項亦定有明文。依
    民法第1113條之1 第2 項準用同法第1111條之1 規定，法院
    選定輔助人時，應依受輔助宣告之人之最佳利益，優先考量
    受輔助宣告之人之意見，審酌一切情狀，並注意下列事項：
    (一)受輔助宣告之人之身心狀態與生活及財產狀況。(二)受輔助
    宣告之人與其配偶、子女或其他共同生活之人間之情感狀況
    。(三)輔助人之職業、經歷、意見及其與受輔助宣告之人之利
    害關係。(四)法人為輔助人時，其事業之種類與內容，法人及
    其代表人與受輔助宣告之人之利害關係。
三、查聲請人上開主張，業據其提出戶籍謄本、身心障礙手冊、
    全民健康保險證明卡、嘉義榮民醫院診斷證明書等件為證，
    且相對人經本院法官在鑑定人即天主教若瑟醫院醫師詹智堯
    前呼喚其姓名雖能回答，然卻走來走去無法配合法官之詢問
    ，有鑑定筆錄附卷可按。並經鑑定人詹智堯醫師鑑定稱：個
    案之腦部曾經手術，目前認知功能障礙，電腦斷層顯示腦部
    痿縮，精神狀態顯示言語表達少，常常不回答或答非所問，
    行為上燥動不安，沒有經他人同意就拿別人的東西，目前表
    示意思能力有減退，目前個案為意思表示及受意思表示，辨
    識其意思表示能力顯有不足等語，亦有前開鑑定筆錄在卷可
    稽。本院審酌上情，認相對人非完全不能辨識其意思表示之
    效果，未達應受監護宣告之程度，惟其辨識能力顯有不足，
    從而，聲請人聲請監護宣告，尚屬有間，惟相對人仍有受輔
    助之必要，爰依職權以裁定為輔助之宣告。
四、次查，聲請人甲○○為受輔助宣告人之配偶，兩造育有蔡承
    臻、蔡佳鴻二名子女，而受輔助宣告人之父蔡諒、母陳線女
    則均已亡故，有戶籍謄本、親屬系統表等件附卷可參。本院
    審酌上情，並考量相對人雖仍有子女及其他兄弟姊妹，然聲
    請人甲○○卻係受輔助宣告人之配偶，並有意願擔任受輔助
    宣告人之輔助人，且受輔助宣告人平日均係與聲請人甲○○
    共同居住生活，並由其負責照顧等情狀，認聲請人甲○○應
    有輔助受輔助宣告人之能力，並適於任之，是由聲請人甲○
    ○任輔助人，符合受輔助宣告人乙○○之最佳利益，爰依前
    揭規定，選定聲請人甲○○為受輔助宣告之人乙○○之輔助
    人。
五、依民事訴訟法第608 條第1 項、第624 條之1 第3 項，裁定
    如主文。
中    華    民    國    99    年    1     月    19    日
                   家事法庭     法  官  黃瑞井
正本係照原本作成。
如不服本裁定關於選定輔助人部分，應於送達後十日內向本院提
出抗告狀，並繳納抗告費新臺幣1,000 元；其餘關於宣告輔助之
部分，不得抗告。
中    華    民    國    99    年    1     月    19    日
                                書記官  鄭國銘

司法院資訊處製作；財團法人民間司法改革基金會備份。
